【裁判字號】    98,毒抗,156
【裁判日期】    980415
【裁判案由】    毒品危害防制條例
【裁判全文】
臺灣高等法院刑事裁定                98年度毒抗字第156號
抗  告  人
即  被  告  甲○○
上列抗告人甲○○因違反毒品危害防制條例案件，不服臺灣板橋
地方法院98年度毒聲字第348 號，中華民國98年3 月20日裁定（
聲請案號：臺灣板橋地方法院檢察署檢察官98年度聲戒字第91號
），提起抗告，本院裁定如下
    主  文
抗告駁回。
    理  由
一、按犯毒品危害防制條例第十條之罪者，檢察官應聲請法院裁
    定，令被告入勒戒處所觀察、勒戒，其期間不得逾二月；觀
    察、勒戒後，檢察官依據勒戒處所之陳報，認受觀察、勒戒
    人無繼續施用毒品傾向者，應即釋放，並為不起訴之處分；
    認受觀察、勒戒人有繼續施用毒品傾向者，檢察官應聲請法
    院裁定令入戒治處所強制戒治，其期間為六個月以上，至無
    繼續強制戒治之必要為止，但最長不得逾一年；依前項規定
    為觀察、勒戒或強制戒治執行完畢釋放後，五年後再犯第十
    條之罪者，適用本條前二項之規定，毒品危害防制條例第二
    十條定有明文。次按，犯第十條之罪者，於犯罪未發覺前，
    自動向行政院衛生署指定之醫療機構請求治療，醫療機構免
    將請求治療者送檢察機關；依前項規定治療中經查獲之被告
    ，應由檢察官為不起訴之處分，但以一次為限，同條例第二
    十一條亦有明定。
二、原裁定意旨略以：本件抗告人即被告甲○○因施用毒品，前
    經原審裁定將其送觀察、勒戒後，經臺灣臺北看守所附設勒
    戒處所認有繼續施用毒品之傾向，有該看守所民國98年3 月
    13日出具之有無繼續施用毒品傾向證明書在卷可稽，認聲請
    人之聲請為有理由，裁定被告令入戒治處所，施以強制戒治
    等語。
三、抗告意旨略以：抗告人於所內之勒戒期間並無與人爭吵，誠
    心接受法律之制裁，且於入所之前，即聽父親之勸告，自行
    在家戒掉毒品，勒戒期間父親亦有來會客，且告知之前老闆
    亦等勒戒人勒戒完再重回工作崗位，此次為勒戒人第一次受
    勒戒。今被裁定有繼續施用毒品傾向，心中甚為鬱悶，勒戒
    所內對受勒戒處分人之評估標準不一，且有無施用毒品傾向
    豈能憑與心理醫師短短談話數分鐘即由其心證判斷？抗告人
    已勇於在外自行戒毒，且無論家庭、工作均有人關懷，加上
    尚有因動白內障手術而失明之父親、中風之祖父須照顧，懇
    請予以抗告人自新之機會等語。
四、經查：
  (一)有無繼續施用毒品傾向之評估標準，並非完全以受勒戒人勒
    戒後之結果為準，勒戒前之各種情況，仍應作為評估之依據
    。而依勒戒處所評分說明手冊規定，係以人格特質、臨床徵
    候及行為表現3 項合併計算分數：1.分數一百分至七十一分
    ，判定為有繼續施用毒品傾向。2.五十分至零分判定為無繼
    續施用毒品傾向。3.七十分至五十一分間判定有繼續施用毒
    品傾向之原則為有下列各項之一者：缺乏病識感或戒治動
    機者。第一級毒品使用者。有煙毒前科者。有礙家庭
    、社會和諧與安寧者。若無以上各項之一，惟判定者認為個
    案「有繼續施用毒品傾向」者，應在「有無繼續施用毒品傾
    向證明書」詳細說明欄內載明，並於綜合判斷項下勾選「有
    繼續施用毒品傾向」。4.分數為五十分以下，原本應列為「
    無繼續施用毒品傾向」，但綜合評分者根據臨床實務，有具
    體事證，認為個案「有繼續施用毒品傾向」者，以綜合評分
    者所評估為準，惟須在「有無繼續施用毒品傾向證明書」詳
    細說明欄載明具體事證。而其中之人格特質係依：有無毒
    品犯罪前科、其他犯罪紀錄（竊盜、違反槍砲彈藥刀械管
    制條例、賭博、妨害自由、恐嚇、擄人勒贖、傷害、殺人、
    公共危險、搶奪、強盜、海盜、盜匪罪）；臨床徵候係依尿
    液檢驗戒斷症狀有無多種藥物使用、有無注射使用、使用期
    間；行為表現係依有無情緒低落、喧嘩等、社會功能是否良
    好、支持系統等；作為判斷分數之依據。判定者判定人格特
    質、臨床徵候及行為表現合計三項分數，固係供為判定者判
    定「有無繼續施用毒品傾向」之審酌標準，但非唯一標準。
    綜合評分者，應根據臨床實務，有具體事證，認為個案「有
    繼續施用毒品傾向」者，以綜合評分者所評估為準。有「有
    無繼續施用毒品傾向」評估標準、評分說明手冊可稽。
  (二)本件抗告人即被告因施用毒品案件，經臺灣臺北看守所附設
    之勒戒處所評分結果，人格特質得44分、臨床徵候得50 分
    、環境相關因素得5 分，合計99分，綜合判斷為「有繼續施
    用毒品傾向」，有該看守所98年3 月13日字函送之證明書在
    卷可稽﹙見本院卷第7 至8 頁﹚，足見抗告人確有繼續施用
    毒品之傾向，且抗告人施用毒品多年，亦有抗告人前案紀錄
    表在卷可稽﹙見臺灣桃園地方法院98年度毒聲字第348 號卷
    第3 至18頁﹚，原審裁定抗告人令入戒治處所，其期間為六
    個月以上，至無繼續強制戒治之必要為止，但最長不得逾一
    年，核無不合。
  (三)綜上所述，抗告人雖以前詞置辯，惟判斷有無繼續施用毒品
    之傾向，係屬醫學專業知識，臺灣臺北看守所附設勒戒所醫
    師依抗告人之人格特質、臨床徵候、環境等相關因素，依同
    一標準，綜合評量認定抗告人有繼續施用毒品之傾向，則抗
    告人之繼續施用毒品之傾向，堪足認定，從而原審裁定抗告
    人令入戒治處所施以強制戒治期間為六個月以上，至無繼續
    強制戒治之必要為止，但最長不得逾一年，並無不當。抗告
    意旨稱抗告人已戒除毒癮、勒戒所判斷標準不一云云，為無
    理由，應予駁回。據上論斷，應依刑事訴訟法第412 條，裁
    定如主文。
中    華    民    國    98    年    4     月    15    日
                   刑事第十五庭審判長法  官  吳昭禜
                                     法  官  李正紀
                                     法  官  李釱任
以上正本證明與原本無異。
不得再抗告。
                                     書記官  張玉如
中    華    民    國    98    年    4     月    17    日


司法院資訊處製作；財團法人民間司法改革基金會備份。
